臺灣基隆地方法院基隆簡易庭民事判決
110年度基簡字第868號
原      告  張玉鳳  


訴訟代理人  曹祖維  
被      告  簡明如  

上列當事人間損害賠償事件，本院於民國110年10月13日辯論終
結，判決如下：
    主      文
被告應給付原告新臺幣壹拾玖萬肆仟參佰肆拾玖元，及自民國一
百一十年四月二十八日起至清償日止，按週年利率百分之五計算
之利息。
訴訟費用新臺幣肆萬貳仟壹佰元由被告負擔。
本判決得假執行。但被告如以新臺幣壹拾玖萬肆仟參佰肆拾玖元
為原告預供擔保，得免為假執行。
    事實及理由
一、按訴狀送達後，原告不得將原訴變更或追加他訴，但請求之
    基礎事實同一者、擴張或減縮應受判決事項之聲明者，不在
    此限，民事訴訟法第255條第1項第2款、第3款定有明文。查
    原告本係起訴請求被告給付新臺幣（下同）196,000元，及
    自起訴狀繕本送達之翌日起至清償日止，按週年利率5%計算
    之利息（本院卷第11頁、第72頁至第73頁）；嗣則於民國11
    0年10月13日言詞辯論期日，當庭更正其應受判決事項之聲
    明，求為判命被告給付194,349元，及自起訴狀繕本送達翌
    日起至清償日止，按週年利率5%計算之利息（本院卷第189
    頁），核屬應受判決事項聲明之減縮，且其基礎事實同一，
    合於上開規定，應予准許。
二、原告主張：
    門牌號碼為「基隆市○○區○○街0巷0號」房屋（下稱系爭房屋
    ）暨其坐落土地，本為被告所有，後由原告於109年11月27
    日締約買受（起訴狀誤繕為108年11月27日），被告並曾藉
    由屋況說明書之勾選內容，對原告擔保系爭房屋具有「不漏
    水」之品質；又上開買賣契約既經簽訂，原告旋依約付訖買
    賣價金，被告亦已依約辦理所有權移轉登記。詎原告於110
    年2月27日經由仲介人員會同點交，竟見系爭房屋壁癌歷歷
    ，且其三樓牆角亦有水漬痕跡與大片黑霉，而可認系爭房屋
    顯然未備「不漏水」之品質，是原告乃本於瑕疵擔保之法律
    關係，併參酌鑑定人有關修復至不漏水之專業意見，依民法
    第360條之規定，請求被告賠償原告因物有瑕疵所受損害（
    亦即系爭房屋修復至不漏水之所需費用），並聲明：被告應
    給付原告194,349元，及自起訴狀繕本送達翌日起至清償日
    止，按週年利率5%計算之利息；願供擔保，請准宣告假執行
    。
三、被告答辯：
　　鑑定報告雖指系爭房屋壁癌歷歷，然此實係其屋齡老舊所致
    ，且鑑定報告估算之修復費用亦嫌過高。
四、本院判斷：
  ㈠兩造於109年11月27日，簽訂不動產買賣契約書（下稱系爭契
    約），由原告以7,650,000元之買賣價金，向被告買受系爭
    房屋暨其坐落土地，且兩造除曾以系爭契約第9條第5項約定
    「乙方（即被告）保證本買賣標的物於交屋前『無』存在物之
    瑕疵如滲漏水」，被告並曾藉由屋況說明書之勾選內容，對
    原告擔保系爭房屋具有「無漏水」之品質；嗣原告付訖買賣
    價金，被告亦已於110年1月28日，辦訖不動產所有權之移轉
    登記，並於110年2月27日，完成系爭房屋之點交。此首有原
    告提出之不動產買賣契約書（本院卷第15頁至第20頁）、建
    物登記第一類謄本（本院卷第21頁至第22頁）、土地登記第
    一類謄本（本院卷第23頁至第24頁）、迦南地政士房地產權
    點交書（本院卷第25頁）、屋況說明書（本院卷第27頁至第
    28頁）在卷可稽，並係兩造俱無爭執之前提事實。
  ㈡其次，為究明系爭房屋是否欠缺被告所保證「無漏水」之品
    質，併其漏水原因與其是否業已折損系爭房屋之價值及其原
    定效用，本院曾依兩造合意（本院卷第73頁），函囑社團法
    人基隆市建築師公會（下稱基隆建築師公會）進行鑑定，而
    基隆建築師公會指派莊鎮戎、莊鎮陽建築師鑑定結果，則係
    略以：「……鑑定分析及結果：⒈鑑定標的物屋齡約有30年以
    上，已屆建築物生命週期使用期限末段，相關設施、設備、
    裝修材料及給排水管等均已老舊，依一般建築工程實務觀之
    ，如有裝修材防水欠佳或是管線破損造成滲漏或是水漬之情
    事，實尚屬平常。⒉經檢視1樓、2樓、3樓，屋內確有多處滲
    漏水或水漬之情形（詳第一次會勘照片），且漏水之情形從
    外觀目視已明確。⒊觀察上下層的樓板與實際使用功能，可
    知頂樓屋頂防水層因年久，地板多處防水龜裂，因此造成3
    樓天花板水漬與壁癌現象，而2樓樓梯間牆壁，評估為頂樓
    防水層破損，因毛細現象，滲透入壁面，導致壁癌現象產生
    ；另2樓房間C，樓板正上方為浴室，研判因建物老舊，衛浴
    間周邊壁面吃水，導致下方滲水，產生壁癌。最後，勘查空
    間使用痕跡，1樓壁面兩處則評估為，空氣潮濕，並且舊有
    櫃體悶塞，所導致壁癌。⒋綜上所述，『系爭建物之壁面及天
    花頂板有漏水』，漏水是由建築物損壞及潮濕兩項因素組合
    而成；建築物損壞原因為頂樓地板防水層老舊且多處裂痕導
    致，潮濕的原因為一樓壁面，原有櫃體移除後，發現先前在
    櫃體後方，悶住的潮濕位置，已呈壁癌現象。系爭建物漏水
    可使用PU防水層修復。…」等語，有社團法人基隆市建築師
    公會鑑定報告書1份（本院卷第145頁至第180頁）在卷足考
    。參酌基隆建築師公會出具之鑑定意見，本件應可確認系爭
    房屋「壁面與天花頂板」有漏水情狀，欠缺被告所保證之「
    無漏水」之品質，且須以PU防水層修復其防水功能，系爭房
    屋方得正常使用無虞。
  ㈢按物之出賣人對於買受人，應擔保其物依民法第373條之規定
    危險移轉於買受人時無滅失或減少其價值之瑕疵，亦無滅失
    或減少其通常效用或契約預定效用之瑕疵。但減少之程度，
    無關重要者，不得視為瑕疵。出賣人並應擔保其物於危險移
    轉時，具有其所保證之品質。民法第354條定有明文。申言
    之，民法第354條所規定之物之瑕疵擔保責任，為一種法定
    的無過失責任，凡買賣標的物依同法第373條規定，危險移
    轉於買受人時，有瑕疵存在或發生，不問出賣人對於該瑕疵
    之存在或發生，是否有過失，出賣人均須負其責任。而所謂
    物之瑕疵，則指「存在於物之缺點」而言。凡依通常交易觀
    念，或依當事人之決定，認為物應具備之價值、效用或品質
    而不具備者，即為物有瑕疵，且不以物質上應具備者為限。
    又「契約預定效用之減損」，概念上固為當事人取向之主觀
    瑕疵，而應以雙方之約定為準，惟「交換價值及通常效用之
    減損」，概念上則屬物體取向之客觀瑕疵，而宜依該物種即
    買賣標的之自身狀況判斷決定。本件被告所交付之買賣標的
    （系爭房屋暨其坐落土地），其中系爭房屋「壁面與天花頂
    板」存在漏水情狀，影響所及，不僅易生壁癌以致有礙觀瞻
    ，亦恐滋生過敏源而有害健康，尤以經年累月持續滲漏，勢
    必侵蝕房屋結構從而影響住居安全，基隆建築師公會鑑定結
    果亦謂「系爭房屋須以PU防水層修復其防水功能」（詳參前
    揭㈡所述），參互以觀，被告交付「存在漏水情狀」之系爭
    房屋，當然足可損及系爭房屋之通常效用以及該房屋所應具
    備之經濟價值，乃「物有瑕疵」無疑。
  ㈣按「買賣因物有瑕疵，而出賣人依前五條之規定，應負擔保
    之責者，買受人得解除其契約或請求減少其價金。但依情形
    ，解除契約顯失公平者，買受人僅得請求減少價金。」「買
    賣之物，缺少出賣人所保證之品質者，買受人得不解除契約
    或請求減少價金，而請求不履行之損害賠償；出賣人故意不
    告知物之瑕疵者亦同。」民法第359條、第360條定有明文。
    而民法第360條，係就約定物之瑕疵擔保責任所為之特別規
    定，必出賣人就買賣標的物曾與買受人約定，保證有某種品
    質，而其物又欠缺所保證之品質，或出賣人故意不告知物之
    瑕疵時，買受人始得依該條規定向出賣人請求不履行之損害
    賠償（最高法院71年度台上字第208號判決意旨參照）。承
    前㈠所述，兩造除曾以系爭契約第9條第5項約定「乙方（即
    被告）保證本買賣標的物於交屋前『無』存在物之瑕疵如滲漏
    水」，被告並曾藉由屋況說明書之勾選內容，對原告擔保系
    爭房屋具有「無漏水」之品質；雖被告宣稱壁癌乃屋齡老舊
    之所致，然出賣人所負關於瑕疵擔保之責任，係屬一種法定
    責任，不以出賣人對於瑕疵之發生，有故意或過失為必要，
    亦不以出賣人事前知悉為其要件，是「系爭房屋壁面滲水滋
    生壁癌」縱與「其屋齡老舊」乙節攸關，仍無解於出賣人即
    被告於本件所應承擔之法定責任。第按損害賠償，除法律另
    有規定或契約另有訂定外，應以填補債權人所受損害及所失
    利益為限，此觀民法第216條第1項規定自明。而稱「所受損
    害」者，即現存財產因損害事實之發生而被減少，屬於積極
    的損害；至稱「所失利益」者，即新財產之取得，因損害事
    實之發生而受妨害，屬於消極的損害。本件參酌基隆建築師
    公會之鑑定結果，系爭瑕疵須以PU防水層修復，費用總計19
    4,349元，故原告主張系爭房屋漏水瑕疵之修復費194,349元
    即其所受損害等語，自有所本而為可採。
  ㈤綜上，原告基於民法第360條之規定，請求被告賠償194,349
    元，及自起訴狀繕本送達翌日即110年4月28日起至清償日止
    ，依民法第203條規定，按週年利率5%計算之遲延利息，均
    有理由，應予准許。
五、本件事證已臻明確，兩造其餘主張、陳述及所提之證據暨攻
    擊防禦方法，經本院審酌後，認均與本件判決結果無影響，
    毋庸再予一一審酌。
六、本件第一審裁判費為2,100元，加計基隆建築師公會鑑定費4
    0,000元，本件訴訟費用合計42,100元（計算式：2,100元＋4
    0,000元＝42,100元）。爰依職權確定前開訴訟費用由敗訴之
    被告負擔。
七、原告勝訴部分，係因訴訟標的金額未逾500,000元，適用簡
    易程序所為被告敗訴之判決，依民事訴訟法第389條第1項第
    3款，應依職權宣告假執行，併酌情宣告被告預供相當之擔
    保金額後，得免為假執行。
中　　華　　民　　國　　110 　年　　10　　月　　18　　日
                  民事庭法  官   王慧惠
以上正本係照原本作成。　　　　　　　　　  
對於本件判決如有不服，應於收受送達後20日內向本院提出上訴
書狀，敘述上訴之理由，上訴於臺灣高等法院，並按他造當事人
之人數附具繕本。如委任律師提起上訴者，應一併繳納上訴審裁
判費。
中　　華　　民　　國　　110 　年　　10　　月　　18　　日
                        書記官   姚安儒